臺灣高等法院刑事裁定
110年度毒抗字第642號
抗  告  人  
即  被  告  許瓊尹



上列抗告人即被告因違反毒品危害防制條例案件，不服臺灣新北
地方法院110年度毒聲字第44號，中華民國110年2月5日裁定，提
起抗告，本院裁定如下：
    主  文
抗告駁回。
    理  由
一、原裁定意旨略以：抗告人即被告甲○○（下稱被告）基於施用
    第二級毒品之犯意，於民國109年12月22日凌晨，在新北市○
    ○區○○路000巷00弄0號5樓住處，將第二級毒品甲基安非他命
    置入玻璃球吸食器內，以燒烤吸食煙霧之方式，施用第二級
    毒品甲基安非他命1次，嗣於同年月23日下午4時30分許，經
    警至上址搜索，當場扣得吸食器1組、殘渣袋1包、鏟管1支
    、手機1支，並於同年月23日下午7時30分許採集其尿液送驗
    ，結果呈安非他命、甲基安非他命陽性反應等事實，業據被
    告坦承不諱，復有勘察採證同意書、臺北市政府警察局偵辦
    毒品案件尿液檢體委驗單、台灣尖端先進生技醫藥股份有限
    公司110年1月8日濫用藥物檢驗報告在卷可稽，足認被告之
    自白與事實相符，應堪採信，被告確有於上開時、地施用第
    二級毒品甲基安非他命1次。又被告前於94年間，因施用毒
    品案件，經臺灣新北地方法院（下稱新北地院）以94年度毒
    聲字第1379號裁定送觀察、勒戒後，認無繼續施用毒品傾向
    ，於94年10月11日執行完畢釋放出所，並經臺灣板橋地方法
    院檢察署（現改制為臺灣新北地方檢察署，下稱新北地檢署
    ）檢察官以94年度核退毒偵字第1439號不起訴處分確定等情
    ，另有本院被告前案紀錄表可憑，是被告本件109年12月22
    日施用第二級毒品甲基安非他命之行為，距上開觀察、勒戒
    執行完畢釋放後，已逾3年，自應再予適用觀察、勒戒，爰
    依毒品危害防制條例第20條第3項、第1項、觀察勒戒處分執
    行條例第3條第1項之規定，裁定將被告送入勒戒處所觀察、
    勒戒，其期間不得逾2月等語。
二、抗告意旨略以：被告於警詢、偵訊時坦承認罪，目前與8歲
    兒子相依為命，經此教訓，已深刻悔悟，絕不再碰觸毒品，
    請求另為戒癮治療之裁定，使被告得就近照顧兒子，亦可為
    自己之失慮付出代價云云。
三、按犯第10條之罪者，檢察官應聲請法院裁定，或少年法院（
    地方法院少年法庭）應先裁定，令被告或少年入勒戒處所觀
    察、勒戒，其期間不得逾2月；觀察、勒戒後，檢察官或少
    年法院（地方法院少年法庭）依據勒戒處所之陳報，認受觀
    察、勒戒人無繼續施用毒品傾向者，應即釋放，並為不起訴
    之處分或不付審理之裁定；認受觀察、勒戒人有繼續施用毒
    品傾向者，檢察官應聲請法院裁定或由少年法院（地方法院
    少年法庭）裁定令入戒治處所強制戒治，其期間為6個月以
    上，至無繼續強制戒治之必要為止，但最長不得逾1年；依
    前項規定為觀察、勒戒或強制戒治執行完畢釋放後，3年後
    再犯第10條之罪者，適用前2項之規定；毒品危害防制條例1
    08年12月17日修正之條文施行前犯第10條之罪之案件，於修
    正施行後，審判中之案件，由法院或少年法院（地方法院少
    年法庭）依修正後規定處理，109年1月15日修正公布、同年
    7月15日生效施行之毒品危害防制條例第20條第1項至第3項
    、第35條之1第2款分別定有明文。又上開所謂「3年後再犯
    」，應跳脫以往窠臼，以「3年」為期，建立「定期治療」
    之模式，只要本次再犯（不論修正施行前、後）距最近1次
    觀察、勒戒或強制戒治執行完畢釋放，已逾3年者，即該當
    之，不因期間有無犯第10條之罪經起訴、判刑或執行而受影
    響（最高法院109年度台上字第3826號判決意旨參照）。
四、經查：
  ㈠被告於上開時間、地點，施用第二級毒品甲基安非他命1次之
    事實，業據被告坦承不諱，且被告於109年12月23日下午7時
    30分許為警採集之尿液，經送請台灣尖端先進生技醫藥股份
    有限公司以酵素免疫分析法（EIA）初步檢驗、氣相層析質
    譜儀（GC/MS）確認檢驗後，結果呈安非他命、甲基安非他
    命陽性反應，有該公司110年1月8日濫用藥物檢驗報告、勘
    察採證同意書、臺北市政府警察局偵辦毒品案件尿液檢體委
    驗單（檢體編號：121989）可佐（見新北地檢署110年度毒
    偵字第544號卷〈下稱毒偵卷〉第15頁、第39頁、第41頁），
    而該結果既採用氣相層析質譜儀（GC/MS）進行確認，已足
    排除偽陽性反應之可能，堪認被告之任意性自白與事實相符
    ，被告確有於109年12月22日凌晨，在新北市○○區○○路000巷
    00弄0號5樓住處，施用第二級毒品甲基安非他命1次之犯行
    甚明。
　㈡又被告前於94年間，因施用毒品案件，經新北地院以94年度
    毒聲字第1379號裁定送觀察、勒戒後，因無繼續施用傾向，
    於94年10月11日出所，經新北地檢署檢察官以94年度核退毒
    偵字第1439號不起訴處分確定乙節，有本院被告前案紀錄表
    可參，可知被告係於受觀察、勒戒執行完畢釋放後，3年後
    再為本件施用第二級毒品甲基安非他命之犯行。從而，原審
    依檢察官之聲請，裁定將被告送勒戒處所觀察、勒戒，期間
    不得逾2月，於法即無不合。
　㈢被告雖執前詞提起抗告；然檢察官對於「初犯」及「3年後再
    犯」施用毒品案件，本得按照個案情形，依法裁量決定採行
    「緩起訴之戒癮治療」或「觀察、勒戒」，而是否給予施用
    毒品者為附命完成戒癮治療之緩起訴處分，係屬檢察官之職
    權，並非法院所得介入審酌，法院原則上應尊重檢察官職權
    之行使，僅就檢察官之判斷有違背法令、事實認定有誤或其
    他裁量重大明顯瑕疵等事項，予以有限之低密度審查。本件
    檢察官既認被告符合觀察、勒戒執行完畢後，3年後再犯之
    要件，並於訊問被告後，審酌個案情節，為令入勒戒處所施
    以觀察、勒戒之聲請，自屬檢察官裁量之結果，尚難僅因檢
    察官未予附命完成戒癮治療之緩起訴處分，即認檢察官之判
    斷有違背法令、事實認定有誤或有重大明顯瑕疵之情。至被
    告之家庭、經濟狀況為何，與被告是否令入勒戒處所觀察、
    勒戒之判斷無涉，且均非可免予觀察、勒戒執行之法定事由
    。
五、綜上所述，原裁定以被告施用第二級毒品甲基安非他命之犯
    行事證明確，且符合觀察、勒戒之要件，依毒品危害防制條
    例第20條第3項、第1項及觀察勒戒處分執行條例第3條第1項
    之規定，裁定將被告送勒戒處所觀察、勒戒，核無違誤，被
    告仍執前詞提起抗告，並無理由，應予駁回。
據上論斷，應依刑事訴訟法第412條，裁定如主文。
中　　華　　民　　國　　110 　年　　4 　　月　　19　　日
                  刑事第四庭  審判長法　官  陳筱珮
                                    法　官  吳元曜
                                    法　官  羅郁婷
以上正本證明與原本無異。
不得再抗告。
                                    書記官  蔡易霖
中　　華　　民　　國　　110 　年　　4 　　月　　20　　日